臺灣臺北地方法院民事裁定　　　　　　　 96年度抗字第924號
抗　告　人　甲○○
上列抗告人因與相對人財政部臺北市國稅局間聲請拍賣抵押物事
件，對於民國96年10月24日本院96年度拍字第1170號裁定提起抗
告，本院裁定如下：
    主  文
抗告駁回。
抗告費用新台幣壹仟元由抗告人負擔。
    理  由
一、相對人於原審聲請意旨略以：抗告人於民國87年6月30日立
    同意書，以原裁定主文所示之不動產（下稱系爭抵押物），
    為案外人幸林建設股份有限公司（下稱幸林建設公司）因其
    依80年度營利事業所得稅之復查決定不服而提起訴願，並依
    稅捐稽徵法第39條第2項第2款之規定，設定新台幣（下同）
    7,438,039元之抵押權予相對人，以提供相當擔保。惟幸林
    建設公司上開欠稅已逾稅款繳納期限而未據繳納，經移送法
    務部行政執行署臺北行政執行處強制執行，仍有23,320,600
    元未繳清，爰依民法第873條第1項規定，聲請拍賣系爭抵押
    物等語。原審裁定則准予拍賣系爭抵押物。
二、抗告意旨略以：系爭抵押物上已建有金石山莊社區用大水塔
    ，水塔基地如被法院拍賣，全社區96戶將無水可用致無法居
    住，事態嚴重，請撤銷拍賣，又金石山莊幸林建設公司所建
    ，在申報80年度營業所得稅時，相對人將申報之山坡地雜項
    工程成本1億981萬元全數剔除，只留建造房屋34,706,735元
    成本計入營業成本，而核課24,500萬元之營業所得稅，顯然
    違法課稅，為此提起抗告，求予廢棄原裁定等語。
三、按抵押權人，於債權已屆清償期，而未受清償者，得聲請法
    院拍賣抵押物，就其賣得價金而受清償，民法第873條第1項
    定有明文。又聲請拍賣抵押物，原屬非訟事件，祇須其抵押
    權已經依法登記，並依登記之清償期業已屆滿而未受清償時
    ，法院即應為許可拍賣之裁定，至實際上之清償期有無變更
    ，本非所問；倘當事人就此有爭執時，不妨提起訴訟以求解
    決，殊不容依抗告程序聲明不服。最高法院58年台抗字第52
    4號、49年台抗字第244號判例、94年度台抗字第631號裁定
    要旨參照。
四、經查：相對人主張抗告人以系爭抵押物設定7,438,039元之
    抵押權予伊，為案外人幸林建設公司80年度營利事業所得稅
    之復查決定不服而提起訴願，提供相當擔保，嗣幸林建設公
    司經移送法務部行政執行署臺北行政執行處強制執行，仍有
    23,320,600元欠稅未繳清之事實，業據提出切結書、申請書
    、土地抵押權設定契約書、土地登記第二類謄本、徵銷明細
    檔查詢、欠稅總歸戶查詢情形表、行政執行案件移送書、應
    納金額附表及全戶戶籍資料查詢清單等件影本為證（見原審
    卷第5-17頁），並經原審依非訟事件法第74條規定，通知抗
    告人於5日內就本件拍賣抵押物事件陳述意見，抗告人逾期
    未予陳述，乃就相對人所提上開文件證物為形式上審查，認
    為確有上開抵押權登記擔保範圍之債權存在，且債權已屆清
    償期而未受償，裁定准予拍賣系爭抵押物，並無不合。抗告
    人所辯各節，核係有抵押物不適宜拍賣及營利事業所得稅核
    課等實體爭執事項，揆諸上開說明，應由抗告人另循訴訟途
    徑以資解決，不得僅依抗告程序聲明其爭執，並據為廢棄原
    裁定准許拍賣抵押物之理由，抗告法院亦不得於本件非訟事
    件程序加以審究。從而，抗告意旨指摘原裁定不當，求予廢
    棄，為無理由，應予駁回。爰裁定如主文。
中　　華　　民　　國　　96　　年　　12　　月　　26　　日
                  民事第六庭審判長法　官  張競文
                 　　　　　　　　 法　官  蕭清清
                 　　　　　　　　 法　官  鄧德倩
以上正本係照原本作成。
本裁定除以適用法規顯有錯誤為理由，並經本院許可外，不得再
抗告。如提起再抗告，應於收受後10日內委任律師為訴訟代理人
向本院提出再抗告狀。並繳納再抗告費新臺幣1,000元。
中　　華　　民　　國　　96　　年　　12　　月　　26　　日
                                  書記官　池東旭
